【裁判字號】    89,重訴,5
【裁判日期】    890728
【裁判案由】    殺人
【裁判全文】
臺灣高雄地方法院刑事判決                            八十九年度重訴字第五號
    公  訴  人  臺灣高雄地方法院檢察署檢察官
    被      告  丁○○○
    選任辯護人  蘇盈貴
右列被告因教唆殺人案件，經檢察官提起公訴（八十八年度偵緝字第九五二號），甲○判決如左：
    主      文
丁○○○無罪。
    理      由
一、公訴意旨略以：被告丁○○○、乙○○（另案起訴判刑，現在最高法院審理中）
    與吳泰山間因有金錢糾紛，被告與乙○○均出庭指證吳泰山涉嫌詐欺，唯恐吳泰
    山事後報復。被告竟於民國八十七年一月二十一日上午十時許，在臺灣高雄地方
    法院，教唆乙○○趁吳泰山出庭如獲交保（當時吳泰山在押中）時，將吳泰山殺
    死，嗣於同日上午十時三十五分許，吳泰山果獲交保，步出法庭外市中路大門口
    ，乙○○即以預藏之水果刀猛刺吳泰山九刀，吳泰山經送醫急救仍不治死亡。因
    認被告涉有刑法第二百七十一條第一項之教唆殺人罪嫌等情。
二、公訴人認被告涉有上開罪嫌，無非以告發人乙○○之供述及證人戊○○、丙○○
    之證詞為其論據。惟按犯罪事實應依證據認定之，無證據不得推定其犯罪事實，
    刑事訴訟法第一百五十四條定有明文。又認定不利於被告之事實，須依積極證據
    ，苟積極證據不足為不利於被告事實之認定時，即應為被告有利之認定，更不必
    有何有利之證據，最高法院三十年上字第八一六號著有判例可資參照。訊據被告
    丁○○○坦認當天曾至法院開庭，惟矢口否認犯有何教唆殺人之犯行，辯稱：並
    未為任何教唆殺人之犯行等語。經查：
（一）本件被害人吳泰山係因與告發人乙○○之糾紛，為告發人乙○○所殺，業據告
      發人於審理中陳稱：因被告認遭吳泰山詐騙十萬元，曾請求伊為其繕寫狀紙，
      在寫完狀紙一週後，吳泰山有拿槍追殺伊，並對伊頸部剌入毒針等語（甲○八
      十九年四月二十日審判筆錄），又稱：當天雖然被告向伊為教唆行為，惟伊因
      為想到之前被刺毒針事，就不受被告之影響，才想要殺吳泰山等語（甲○八十
      九年四月二十日審判筆錄），足認告發人與吳泰山亦有糾紛，原有獨立殺害吳
      泰山之動機，並可能逕以實施殺人犯行，而無待於被告之教唆行為。
（二）又告發人之供述前後不一，且與證人之證詞多處互有相矛盾，此參以告發人乙○○於偵查中供述：「（為何幫丁○○○去殺死吳泰山？）吳泰山要殺丁○○○，丁○○○在法院碰到我，說如不殺死吳泰山，就要殺死丁○○○」等語（
      臺灣高雄地方法院檢察署八十六年度偵緝字第○九五曲偵查卷宗第十五頁），
      於審理中卻改稱係被告向伊告以：「今天你沒有殺死吳泰山，以後會被他殺死
      」等語（甲○八十九年四月二十日審判筆錄），關於被告教唆殺害吳泰山之具
      內容供詞已前後不一。又證人丙○○於偵查中證稱：八十七年一月二十一日有
      聽到被告教唆乙○○去殺死吳泰山，且當時被告還叫乙○○要戴安全帽及戴口
      罩，當時吳泰山尚未被殺，時間是早上七點等語，惟證人戊○○卻稱：七點是
      被告打電話要找丙○○，九點說要叫乙○○去殺吳泰山，在我家聽到，在場有
      被告、乙○○、丙○○戊○○四等情（臺灣高雄地方法院檢察署八十八年度偵
      緝字第○九五二號偵查卷宗第十三、十四頁），證人丙○○文、戊○○對親自
      見聞之經過，竟然所述不一，顯然有疑，不可盡信。又告發人乙○○於審理中
      又陳稱：於八十七年一月二十一日早上無人打電話給伊，事發前一天下午都在
      家裏，是從家裏直接出發至法院，不知道事發前一天被告有找丙○○等語（甲○八十九年五月二十九日訊問筆錄），關於事發前被告有無教唆乙○○為殺人
      犯行之情節，乙○○、丙○○、戊○○所述均不同。再關於案發後被告與告發
      人乙○○之會面，證人戊○○於審理中證稱：伊當天去買菜，十一時左右回到
      家，接到電話要伊去前鎮加油站，伊看見被告與乙○○已先到該等處伊等語；
      告發人卻於審理中陳稱：被告講完後，表示會到前鎮加油站，事發後伊先去戊○○處，是阿龍的女朋友告訴伊戊○○去加油站找被告，所以伊才去加油站等
      語（甲○八十九年五月二十九日訊問筆錄），乙○○與證人戊○○之供詞亦不
      相符合。又證人丙○○於偵查中證稱：在案發前一天下午有聽到被告以三十萬
      元之代價叫乙○○去殺吳泰山等語，乙○○於當庭卻隨即推翻證人丙○○之證
      詞稱：當時是被告叫丙○○去殺死吳泰山的，不是叫伊去殺的等語（臺灣高雄
      地方法院檢察署八十八年度偵緝字第○九五二號偵查卷宗第十四頁），於審理
      中證人丙○○雖已改口稱：於案發前一天被告在戊○○處，要伊去殺吳泰山等
      語，惟關於當時在場之人則證稱：有告發人、被告與戊○○及伊四人等語，惟
      經甲○質以告發人案發前一天在何處，告發人則答稱：那一天下午伊都在家中
      等語，是告發人之供詞與證人丙○○之證詞亦顯有不符，不足採信。況證人戊○○、丙○○之證詞縱然屬實，僅能推定被告曾有表示殺害吳泰山之意，而皆
      未能證明於案發當時，被告確有向告發人教唆之事實，其證詞原難做為被告教
      唆犯行之積極證據。是告發人之陳述與證人之證詞既皆有前述明顯矛盾不符處
      ，被告犯行部分又僅有告發人之指述可資為據，其指述之內容及證詞自均難採
      憑。
（三）又被告於案發當天雖確有至甲○出庭之事實，惟下庭後即至醫院看病，並無與
      告發人再行會面之事實，此據祥全診所醫生張藝明於審理中來函稱：被告約在
      當日十一時三十分至十一時四十分之間至伊診所看病等語明確，是被告亦有明
      顯之不在場證明，所辯當屬有據。
（四）縱被告可能與告發人於法院有見面之可能，被告於其殺人案之警訊中亦坦認：
      伊在一樓法院法庭外休息區，伊看到被告，就向被告點頭打招呼，但被告不知
      道有沒有看到伊，然後伊就離開法院等語確實，足認告發人有可能僅因見過被
      告曾在法院，即設詞編造被告有向告發人教唆之事實。此部分於臺灣高等法院
      高雄分院審理告發人殺人案時，亦於理由中表示：參以告發人前開之供述，且
      查無積極證據足認被告有教唆或夥同告發人殺害吳泰山之犯罪事實，此部分之
      事實尚屬不能證明，告發人關於被告教唆殺人之說詞，應無可採等語。對於告
      發人之告發事實不予採信，此有臺灣高等法院高雄分院八十九年度上更（一）
      字第一號之判決附卷足資參照，是告發人所述，顯為卸責設詞之舉，並無依據
      ，委不足採。
    綜據上述，依前揭判例意旨，尚難認被告有為公訴人起訴所指之犯行，是本案自
    不能僅憑前開有瑕疵之告發內容及證詞之結果，即推定被告有為教唆之犯行，此
    外，甲○復查無其他積極證據足認被告有被訴教唆殺人之犯行，是本案不能證明
    被告犯罪，爰為無罪之諭知。
據上論斷，應依刑事訴訟法第三百零一條第一項判決如主文。
中      華      民      國    八十九    年      七      月    二十八    日
                                     臺灣高雄地方法院刑事第三庭
                                         審判長法  官  宋明中
       法  官  涂裕洪
                                               法  官  古振暉
右正本證明與原本無異。
如不服本判決，應於判決送達後十日內，向甲○提出上訴狀。
                                              書記官  馮欽鳳
中    華    民    國      八十九      年      八      月      二      日


司法院資訊處製作；財團法人民間司法改革基金會備份。
